【裁判字號】    92,交聲,161
【裁判日期】    920528
【裁判案由】    違反道路交通管理處罰條例聲明異議
【裁判全文】
臺灣桃園地方法院刑事裁定                        九十二年度交聲字第一六一號
    原處分機關  交通部公路總局新竹監理所桃園監理站
    異  議  人  甲○○○工程有限公司  設桃園縣龜山鄉○○路○段一六一號十六
    代  表  人  乙○○
    代  理  人  陳萬來
右異議人因不服原處分機關於九十二年四月十五日所為桃監裁罰字第裁５２─Ｚ00
000000號違反道路交通管理事件裁決書，聲明異議，本院裁定如左：
    主  文
原處分撤銷。
甲○○○工程有限公司不罰。
    理  由
一、本件異議人甲○○○工程有限公司（下稱康福公司）聲明異議意旨詳如附件聲明
    異議狀所載。
二、按「汽車駕駛人駕駛聯結車、大客車、大貨車，有下列情形之一者，汽車所有人
    及駕駛人各處新臺幣四萬元以上八萬元以下罰鍰，並當場禁止該汽車駕駛人繼續
    駕駛及扣留其車輛牌照：七、駕駛執照吊扣期間駕車者」，道路交通管理處罰條
    例第二十一條之一第一項第七款，雖有明文。惟「汽車所有人如已善盡查證駕駛
    人駕駛執照資格之注意，或縱加以相當之注意而仍不免發生違規者，汽車所有人
    不受本條之處罰」，道路交通管理處罰條例第二十一條之一第四項，亦有明文。
三、經查：本件異議人康福公司前所聘僱之員工陳錤  前於民國（下同）九十二年二
    月二十六日因在前六個月內，違規記點共達六點以上，經交通部公路總局嘉義監
    理所雲林監理站以雲監裁字第７２００４４９００３２６號裁決書處分其自九十
    二年二月二十七日至同年三月二十六日止吊扣駕駛執照一個月，惟陳錤  仍於九
    十二年二月二十七日八時三十分許，違規駕駛異議人康福公司所有６３９─ＱＤ
    號營業用曳引車（即聯結車），在行經國道三號高速公路一百零五公里北上車道
    處為警當場攔檢查獲等情，雖據異議人康福公司代理人陳萬來於本院審理時供承
    明確，並核與證人陳錤及鄭清陽二人於本院審理時證述之情節相符，復有內政部
    警政署國道公路警察局第六隊警員李國豪於九十二年二月二十七日所製作「違反
    道路交通管理事件通知單」乙紙，在卷可稽，雖堪認定。惟異議人康福公司因陳
    錤上開遭吊扣駕駛執照乙事，隨即自九十二年二月二十六日起另行聘僱員工鄭清
    陽接替陳錤之職位（即司機工作），並要求陳錤先行與鄭清陽陪同帶路，並未再
    讓陳錤繼續駕駛上開營業用曳引車乙情，業據異議人康福公司代理人陳萬來於本
    院審理時供述綦詳，並核與證人鄭清陽於本院審理時證稱「（何時開始在康福公
    司在班？）九十二年三月底左右，我是擔任司機駕駛聯結車載運廢棄物，....，
    我當時不知道證人陳（錤）被吊扣駕照，當天我和證人陳（錤）一起從台中關連
    工業區出車，一開始車輛由我駕駛，....，後來車輛開到國道三號頭份交流道附
    近有問題就下交流道，證人陳（錤）就說他車況比較熟主動說要替我開，我才讓
    他駕駛，結果後來就被警查獲，因為當時我剛上班路況不熟，所以公司才安排證
    人陳（錤）跟我一起出車帶路（見本院卷九十二年五月二十三日筆錄）」等語及
    證人陳錤於本院審理時證稱「（你的駕照有無吊扣？）有，自九十二年二月二十
    七日至三月二十六日止，因為我違規記點超過六點所以被吊扣，康福公司知道這
    件事，６３９─ＱＤ以前是我開的，原本公司在二十六號叫我離職，可是因為證
    人鄭（清陽）對路況及車況不熟所以才叫我帶證人鄭（清陽）跑幾天，查獲當天
    我駕駛６３９─ＱＤ的經過如證人鄭（清陽）所述，康福公司只是要我帶路，沒
    有說我可以開車，證人鄭（清陽）來公司就是要接替我的職位（見本院卷九十二
    年五月二十三日筆錄）」等語，均相符合，並有異議人康福公司所提出陳錤駕駛
    執照查核紀錄、鄭清陽駕駛執照影本及鄭清陽出車紀錄各乙份，在卷可稽，足證
    異議人康福公司於陳錤遭上開吊扣駕駛執照期間，除已停止繼續由陳錤駕駛上開
    營業用曳引車之行為外，並立即另行聘僱鄭清陽接替陳錤駕駛上開營業用曳引車
    之工作，只因鄭清陽係初來異議人康福公司任職之員工，對上開營業用曳引車之
    車況及其行經路線、路況等均尚未熟稔，異議人康福公司始於九十二年二月二十
    七日仍指派陳錤與鄭清陽一同隨車帶路，惟並未再讓陳錤繼續駕駛上開營業用曳
    引車等情，亦堪認定，則上開營業用曳引車之所有人即異議人康福公司就陳錤與
    鄭清陽於右揭時地一同隨車帶路乙節，在事前顯已盡其僱用人之相當注意義務，
    且陳錤於右揭時地違規駕駛上開營業用曳引車，而遭警攔檢查獲之行為，亦係陳
    錤之個人意思所為，自與異議人康福公司間無涉，否則異議康福公司焉有就上開
    同一趟之出車行為，同時委派陳錤與鄭清陽二人一同前往之必要及可能，至為灼
    然。綜上所述，本件異議人康福公司之員工陳錤於右揭時地雖有上開違規駕駛上
    開營業用曳引車之行為屬實，並該當道路交通管理處罰條例第二十一條第一項第
    七款之要件，惟異議人康福公司於事前既已盡其僱用人之相當注意義務，復屬陳
    錤之個人意思行為，自亦符合上開道路交通管理處罰條例第二十一條之一第四項
    之免責要件，自應不受該條之處罰，始為合法，爰本件異議人康福公司之聲明異
    議，為有理由，原處分機關所為上開裁決，揆諸上述，容有違誤，應撤銷原處分
    ，並依道路交通案件處理辦法第二十條前段之規定，自為裁定如主文所示。
據上論斷，應依道路交通案件處理辦法第十九條、第二十條前段，裁定如主文。
中      華      民      國      九十二    年    五    月   二十八     日
                                    臺灣桃園地方法院交通法庭
                                         法  官   林 晏 鵬
右正本證明與原本無異。
如不服本裁定，應於裁定送達後五日內向本院提出抗告狀。
                                         書記官   陳 青 瑜
中      華      民      國     九十二     年     六    月     三      日


司法院資訊處製作；財團法人民間司法改革基金會備份。
